【裁判字號】    92,易,135
【裁判日期】    920730
【裁判案由】    詐欺等
【裁判全文】
臺灣彰化地方法院刑事判決                          九十二年度易字第一三五號
    公  訴  人  臺灣彰化地方法院檢察署檢察官
    被      告  甲○○
右列被告因詐欺等案件，經檢察官提起公訴（九十一年度偵字第七一０號），本院判
決如左：
    主  文
甲○○意圖為自己不法之所有，以詐術使人將本人之物交付，處有期徒刑肆月，如易
科罰金，以參佰元折算壹日。緩刑參年。
    事  實
一、甲○○為茂基汽車工業有限公司（下稱茂基公司）之負責人，於民國八十七年十
    月間某日，明知無支付能力，竟基於意圖為自己不所有之犯意，刻意隱瞞其無資
    力之事實，至丙○○位於彰化縣大村鄉之修車廠，以新台幣（下同）六十萬元之
    價格，佯向丙○○購買車牌號碼ＦＡ—六八六號、引擎號碼0000000號之
    巴士一輛（該車前已由丙○○送交茂基公司整修而由甲○○占有中），雙方並約
    定待甲○○給付價金時，始由丙○○之前手即設於台北縣汐止鎮○○路○段三十
    九之一號之伊娃交通事業股份有限公司（下稱伊娃公司）負責人乙○○，交付該
    車原始發票等資料及讓渡書（因該車名義上仍為伊娃公司所有），以供甲○○向
    監理站辦理車輛車牌等變更登記及請領新牌照，甲○○並簽發計六十萬元之三紙
    支票交付予丙○○以資取信，使丙○○不疑有詐而陷於錯誤，惟該三紙支票均未
    兌現，甲○○亦未以其他方式付款，竟於八十八年十月十八日，向不知情之乙○○訛稱伊已與丙○○談妥，而向乙○○取得上開車輛之原始發票資料及讓渡書；
    嗣於八十九年一月二十五日（起訴書誤載為八十九年七月十四日）持原始發票資
    料及該讓渡書，向台中縣豐原監理所申請換發新牌照（即ＦＦ—九六六號牌照）
    ，並於八十九年七月十四日將該車靠行於不知情之永旺交通股份有限公司而詐得
    該車輛。
二、案經被害人丙○○訴由臺灣彰化地方法院檢察署檢察官偵查起訴。
    理  由
一、訊據被告甲○○固坦承有以支票三紙向丙○○購買上揭巴士，及向乙○○拿取原
    始發票資料向台中縣豐原監理所申請承辦換發新牌照等情不諱，惟矢口否認有對
    丙○○詐欺情事，辯稱：「我原本就有與告訴人做生意，那時用六十萬元以三張
    支票買車，後因為九二一地震，週轉不靈，錢付不出來，丙○○有說三張支票開
    給他後，他就答應我可以到伊娃公司拿到車籍資料，我沒有要騙他的意思，我已
    經在去年還給他現金五十七萬五千元。」、「因為我找不到丙○○，所以我才到
    伊娃公司拿車籍資料，他留給我的電話也打不通。」、「我交三張支票給告訴人
    時，告訴人就同意說我可以先向乙○○拿資料。」等云云。經查，上揭事實，業
    據告訴人於偵查、本院審理中指述甚詳；且證人乙○○於本院訊問中證稱：「被
    告去找我拿車的資料，他說是賴先生要他去來拿資料的，而且說賴先生不想與我
    聯繫，要我把發票開給他就好。」等語；再參諸證人乙○○書立予被告之車輛讓
    渡書，讓渡之日期填為八十八年十月十九日，有該讓渡書影本附卷為憑，是被告
    有於八十八年十月十八日，前往證人乙○○處所拿資料之事實，已可認定；另被
    告係於八十七年十月間向告訴人買車交付支票，若果如被告所辯，伊於交付支票
    三紙予告訴人時，即可先逕向證人乙○○索取資料，俾辦理過戶，則被告竟遲至
    八十八年十月十八日始前往證人乙○○處索取，時間隔有一年，其辯詞已有可疑
    ；又查該三紙支票之發票日期分別為八十八年九月三十日、八十八年十月三十日
    、八十八年十一月三十日，有該支票之影本三紙在卷可考，惟該三紙支票亦分別
    於各該發票日屆至時，均遭退票不獲兌現，亦有退票理由單影本三紙附卷足按，
    參諸被告前往證人乙○○處索取資料之八十八年十月十八日，當時已有一張支票
    遭退票，其餘二張支票亦將近退票，衡諸一般常情，告訴人於此請款兌現不著之
    際，應更無立刻將車辦理過戶之意願，以避免財、物兩空，豈會不願與握有資料
    、攸關過戶事宜重大之證人乙○○聯絡？是被告向證人乙○○所稱告訴人不願聯
    絡、要伊直接來拿資料一節，應係虛偽，且被告既辯稱伊聯絡不到告訴人，又如
    何得知告訴人不願與證人乙○○聯絡？是被告所辯與經驗、常理均有未合，應不
    能採信；再者，被告於三紙支票退票時，非但不主動與告訴人聯絡、尋求解決，
    致告訴人尚且以寄發存證信函之方式，迫使被告出面解決，有該存證信函影本附
    卷可參，被告反而於退票時，以上述方式，向證人乙○○訛取資料、讓渡書，搶
    進辦理過戶車輛，足見被告原應有不法所有之意圖，並因而致告訴人受有損害；
    此外，並有車籍資料查詢報表、行車執照影本等在卷可資佐證，被告犯行應堪認
    定。
二、核被告所為，係犯刑法第三百三十九條第一項之詐欺取財罪。另被告於告訴人提
    出本件告訴後，已陸續還款五十餘萬元，雖告訴人指陳係還另筆債務與本件無關
    ，惟查告訴人於偵查中曾指稱：「（甲○○有無還你五十萬元？）有。（是否仍
    要追究？）他還欠我十萬元還沒解決。」等語，及告訴人於偵查中所委請之代理
    人朱浩萍律師亦於偵查中指稱：被告確實有還告訴人五十多萬元，被告清償六十
    萬元後即不再追究其刑責等語（均見九十一年度偵字第七一０號卷第十八頁背面
    ），是已可認為被告所償付者為本件之和解，縱被告另有積欠告訴人另筆債務，
    惟不能據為被告不利之認定，被告應有累積償付本件和解金五十七萬五千元之事
    實。爰審酌被告犯罪之動機、目的、手段、所生之危害及犯罪後之態度等一切情
    狀，量處如主文所示之刑，並諭知易科罰金之折算標準。又被告為前開犯罪行為
    後，刑法第四十一條已於九十年一月十日修正公布，經比較修正前後之規定，以
    修正後之新法較有利於被告，爰依刑法第二條第一項前段規定，適用修正後之刑
    法第四十一條第一項前段，而諭知易科罰金之折算標準，附此敘明。查被告前於
    七十五年間因犯賭博案件，經臺灣臺中地方法院判處有期徒刑六月確定，惟執行
  完畢逾五年以上始再犯本件，有刑案資料查註紀錄表及本院被告全國前案紀錄表
    等在卷可稽，其已陸續還款幾近完畢，經此教訓，應知警惕而無再犯之虞，所宣
    告之刑，認以暫不執行為適當，併予宣告緩刑三年，以勵自新。
三、公訴意旨另以：被告甲○○交付予告訴人丙○○之三紙支票計六十萬元均未兌現
    ，被告亦未以其他方式付款，竟於八十八年十月十八日，向不知情之乙○○訛稱
    伊已與丙○○談妥，而向乙○○取得上開車輛之原始發票資料及讓渡書；嗣於八
    十九年一月二十五日（起訴書誤載為八十九年七月十四日）持前述與事實不符之
    讓渡書，向台中縣豐原監理所申請承辦人員申請換發新牌照（即ＦＦ—九六六號
    牌照），使該管公務員將此不實之事項，登載於職務上所掌之公文書上，足生損
    害於監理機關對車籍資料管理之正確性，因認被告另涉犯刑法第二百十四條之使
    公務員登載不實罪。惟查，該條之成立，自以使公務員之登載與客觀之事實不一
    致為要件，證人乙○○確有讓渡該巴士予被告之事實，亦確有讓渡之真意，其所
    開予被告之讓渡書並非偽造，有如前述，雖其讓渡之動機係基於誤認告訴人丙○○已同意過戶，惟仍無改於有讓渡存在之事實，被告持讓渡書及其他資料辦理重
    新領牌，豐原監理站據以辦理，並無使公務員為錯誤登載之問題，是被告應不另
    構成使公務員登載不實罪，此部分原應為無罪之諭知，惟公訴人既認此部分與前
    揭有罪科刑之詐欺罪部分有牽連犯之裁判上一罪關係，爰不另為無罪之諭知。
據上論斷，應依刑事訴訟法第二百九十九條第一項前段，刑法第二條第一項前段、第
三百三十九條第一項、第四十一條第一項前段、第七十四條第二款，罰金罰鍰提高標
準條例第一條前段、第二條，判決如主文。
本案經檢察官田德煙到庭執行職務。
中    華    民    國    九十二    年      七      月      三十        日
                                臺灣彰化地方法院刑事第二庭
                                    法      官  吳  俊  螢
右正本證明與原本無異。
如不服本判決，應於送達後十日內向本院提出上訴狀(須附繕本)。
告訴人或被害人對於判決如有不服具備理由請求檢察官上訴者，其上訴期間之計算係
以檢察官收受判決正本之日期為準。
                                    法院書記官  莊  玉  惠
中    華    民    國    九十二    年      七      月      三十一      日
刑法第三百三十九條
意圖為自己或第三人不法之所有，以詐術使人將本人或第三人之物交付者，處五年以
下有期徒刑、拘役或科或併科一千元以下罰金。
以前項方法得財產上不法之利益或使第三人得之者亦同。
前二項之未遂犯罰之。


司法院資訊處製作；財團法人民間司法改革基金會備份。
